【裁判字號】    90,上易,246
【裁判日期】    900221
【裁判案由】    傷害等
【裁判全文】
臺灣高等法院刑事判決                              九十年度上易字第二四六號
    上  訴  人  丙○○
    即  被  告
右上訴人因傷害等案件，不服臺灣基隆地方法院八十九年度易字第五００號，中華民
國八十九年十一月十四日第一審判決（起訴案號：臺灣基隆地方法院檢察署八十九年
度偵字第二一四七號）提起上訴，本院判決如左：
    主  文
上訴駁回。
    事  實
一、丙○○與己○（已判決確定）、庚○○（已判決無罪確定）同為森林國家社區公
    寓大廈Ｕ棟住戶，Ｕ棟住戶於民國（下同）八十八年十二月十二日推舉丙○○為
    外務委員之一，惟未檢送連署書向基隆市暖暖區公所報備委員名單。丙○○於八
    十九年五月十五日下午五時許陪同內務委員戊○○至基隆市○○區○○街二二八
    號一樓己○開設之商店收取管理費，己○質疑社區部分公共設施有問題，不願繳
    納管理費，丙○○遂向己○表示願與其一同至建設公司反應公共設施之問題，己○以向建設公司反應問題係委員之職責回應，丙○○遂在上開商店門口社區住戶
    得以共見共聞之情形下，公然指稱：「你（指己○）是不是拿建設公司的錢，才
    不敢向建設公司反應」（起訴書記載你是不是領建設公司的薪水，才一直替建設
    公司講話，不敢向建設公司反應）等語，而足以減損己○之社會評價，己○則以
    客觀上足以貶抑人格之語句「你是術仔」（台語）形容丙○○，而公然侮辱丙○○，丙○○遂另行起意作勢欲毆打己○，己○見狀則另基於傷害之犯意將丙○○
    之右手往後彎，經在旁圍觀之人出言勸阻，己○乃鬆手，詎丙○○乘機出拳毆打
    己○，己○亦回拳反擊，二人互毆致丙○○右臉部紅腫二ｘ二公分、右小指擦傷
    一ｘ○‧二公分、右手部瘀紫三ｘ三公分、己○前胸部擦傷二ｘ二及二ｘ一公分
    、背部擦傷二ｘ一公分。
二、案經被害人己○訴由臺灣基隆地方法院檢察署檢察官偵查起訴。
    理  由
一、訊據上訴人即被告丙○○矢口否認有公然侮辱及傷害犯行，辯稱略以：「因被告
    己○為建設公司說話，才質疑表示『你又不是領公司的薪水』，且未出手毆打己○」云云。惟查：
(一)、傷害部分：
１、被告丙○○與己○互毆成傷之事實，業據告訴人己○指訴「因丙○○出言毀謗我
    ，說我一定是收了建設公司的錢，才不敢去找建設公司理論，我聽了很生氣，認
    為他毀謗到我的人格，我便罵他你是術仔（台語），結果他就一拳打過來，我就
    把他的手臂往背後彎，在場的人叫我不要這樣，我便放手，之後丙○○又猛烈出
    拳打我，我們便互毆」等情歷歷（第二一四七號偵查卷第十四頁），核與證人己○之妻丁○○及至己○經營商店購物之甲○○證述情節相符（第二○六八號偵查
    卷宗第三十八頁反面、第三九頁、第四四頁、第五四頁反面、本院卷第三一頁）
    ，另證人即Ｕ棟另一委員乙○○亦於偵查中陳稱：「己○在抓住丙○○的手後放
    開，之後是丙○○再出拳，打中己○的臉頰，之後兩人便拳打腳踢，我在一旁勸
    不要打架」等語（第二一四七號偵查卷第十二頁），而告訴人己○因此受有前胸
    部擦傷二ｘ二及二ｘ一公分、背部擦傷二ｘ一公分等傷害之情，並有行政院衛生
    署基隆醫院出具之診斷證明書一紙附卷可稽。
２、雖證人戊○○於偵查中證稱：「己○就開始拳打丙○○，但一開始卻被丙○○閃
    躲，只有一拳打中丙○○，丙○○跌坐在地上，己○要用腳踹丙○○，我喊『不
    要打了』，丙○○也把腳舉起，己○及丙○○的腳相碰到，二個人都跌坐在地上
    ，丙○○都沒有還手」等語（第二○六八號偵查卷第三一頁），於本院審理中則
    稱：「有看到證人己○在打上訴人即被告丙○○」等語（本院卷第三二頁），另
    證人乙○○於偵查為前開陳述後，於本院調查時雖改稱：「被告丙○○沒有動手
    ，當時被告丙○○倒在地上，證人己○要去踢他，結果證人己○就自己跌倒」等
    語（見本院卷第三一頁）。惟查，依前開傷害診斷證明書所載，告訴人所受之傷
    係分別位於前胸部及背部，而證人戊○○及乙○○所為告訴人己○所受之傷係因
    其自行向後跌倒而成之證述倘屬實情，則告訴人己○所受之傷應僅限於背部部位
    ，當不致僅受有前胸部擦傷之傷害，而背部則無傷害，則證人戊○○所陳及乙○○嗣後改稱之詞既與客觀證據顯示之結果有所歧異，尚難據為有利於上訴人即被
    告丙○○之認定。
３、至證人丁○○雖為告訴人己○之妻，證人甲○○雖為年約十歲之稚齡兒童，然彼
    等之供詞既與客觀證據之判斷一致，且證人甲○○適於案發時至己○開設之商店
    購物始偶然目睹該事件經過，復與上訴人即被告丙○○和告訴人己○均無利害關
    係，相較於證人戊○○及乙○○二人，後兩者與上訴人即被告丙○○同屬該社區
    Ｕ棟之內、外務委員，事發當日又係因告訴人己○未繳管理費而由上訴人即被告
    丙○○陪同證人戊○○前往收取而生，自難期證人戊○○及乙○○為公正之證述
    ，而當以證人甲○○之證詞較為可信。
(二)、公然侮辱部分：
１、被告丙○○公然指稱告訴人己○是不是拿建設公司的錢，才不敢向建設公司反應
    等情，業據告訴人己○指訴綦詳（第二一四七號偵查卷第十四頁），核與證人丁○○、蔡淑芬證述之情節相符（第二○六八號偵查卷第四四頁、原審卷第三八頁
    ），事證已明。
２、雖證人戊○○證稱：「己○說委員都不辦事，委員都是術仔。丙○○反問他說，
    你是不是領建設公司的薪水，為何有事不向建設公司反應」等語（第二一四七號
    偵查卷第二六頁），然被告丙○○係因告訴人己○以公共設施有問題拒繳管理費
    而發生爭執，遂質疑告訴人己○為建設公司說話之動機，而告訴人己○係在社區
    內開設商店，並非建設公司員工，為被告丙○○所明知，則衡情被告丙○○應無
    指稱告訴人己○是不是領建設公司薪水之理，再戊○○有關傷害之證詞，復與事
    證不符業敘明於前，是其所陳顯係偏頗被告丙○○，而不足為被告有利事證，是
    被告丙○○辯稱係表示告訴人己○「又不是領公司的薪水」等語，應係避重就輕
    之詞。
３、被告丙○○於社區住戶得以出入之場所公然指稱告訴人己○「是不是領建設公司
    的錢」，衡情自足使人認告訴人己○不法收受建設公司的好處，客觀上顯然足以
    減損己○之社會評價甚明。
(三)、綜上，本件事證明確，被告丙○○所辯應屬推諉而不可採，其傷害及公然侮辱犯
    行事證明確，均洵堪認定。
二、核被告丙○○所為，係犯刑法第二百七十七條第一項之普通傷害罪、第三百零九
    條第一項之公然侮辱罪。被告丙○○所犯上開二罪間，犯意各別，行為互殊，均
    應予分論併罰。原審認被告罪證明確，並適用刑法第二百七十七條第一項、第三
    百零九條第一項、第四十一條、第四十二條第二項，罰金罰鍰提高標準條例第一
    條前段、第二條之規定，審酌被告丙○○犯罪之動機、手段、品行、智識程度、
    犯罪後之態度、告訴人所受傷害程度、對他人人格名譽之損害及被告丙○○擔任
    外務委員，義務為住戶服務，面對住戶不配合社區事務之態度，因而一時受刺激
    致罹刑章等一切情狀，分別就被告丙○○所犯公然侮辱人部分，處罰金壹仟元，
    如易服勞役，以佰元折算壹日；又就傷害人之身體部分，處拘役貳拾伍日，如
    易科罰金以佰元折算壹日。經核原判決認事用法並無不合，量刑之諭知均屬妥
    適，上訴人即被告上訴意旨仍執前詞否認犯罪，指摘原判決不當，為無理由，應
    予駁回。
據上論斷，應依刑事訴訟法第三百六十八條，判決如主文。
本案經檢察官王安明到庭執行職務。
中      華      民      國    九十      年      二      月    二十一    日
                              臺灣高等法院刑事第七庭
                                  審判長法  官 吳  啟  民
                                        法  官 林  瑞  斌
                                        法  官 施  俊  堯
右正本證明與原本無異。
不得上訴。
                                        書記官 顏  志  豪
中      華      民      國    九十      年      二      月    二十一    日
附錄：本判決論罪科刑法條全文
刑法第二百七十七條第一項：
傷害人之身體或健康者，處三年以下有期徒刑，拘役或一千元以下罰金。
第三百零九條第一項：
公然侮辱人者，處拘役或三百元以下罰金。


司法院資訊處製作；財團法人民間司法改革基金會備份。
